【裁判字號】    95,交訴,118
【裁判日期】    951229
【裁判案由】    公共危險等
【裁判全文】
臺灣臺北地方法院刑事判決             95年度交訴字第118號
公  訴  人  臺灣臺北地方法院檢察署檢察官
被      告  甲○○
選任辯護人  李永裕律師
上列被告因公共危險等案件，經檢察官提起公訴（95年度偵字第
16709號），本院判決如下：
    主    文
甲○○無罪。
    理    由
一、公訴意旨略以：被告甲○○於民國九十五年三月三十一日中
    午十二時五十分，騎乘車號ＣＧＴ—九七六號重型機車，沿
    臺北市○○區○○路往福和橋方向行駛，行經福和橋八號燈
    桿處，本應注意車前狀況及兩車併行之間隔，並隨時採取必
    要之安全措施，而依當時天候為晴天日間自然光線，柏油路
    面乾燥無缺陷，無障礙物且視距良好，並無不能注意之情事
    ，竟疏未注意車前狀況及兩車併行之間隔，於超越同車道前
    方由丙○○所騎乘車號ＣＸＹ—一一二號重型機車之際，不
    慎擦撞告訴人丙○○之機車後方，告訴人因而人車倒地，並
    受有頭部外傷合併輕微腦震盪、後枕部血腫及撕裂傷、右前
    額擦傷、右上肢擦傷、右膝擦傷、左下肢擦傷。詎被告見狀
    ，非但未下車查看並協助救護，反驅車離去，嗣經目擊事發
    經過之乙○○記下肇事車輛車牌，提供警方查證，始循線查
    獲。因而認被告係犯刑法第二百八十四條第一項前段過失傷
    害罪嫌及同法第一百八十五條之四肇事逃逸罪嫌。
二、按犯罪事實應依證據認定之，無證據不得認定犯罪事實，刑
    事訴訟法第一百五十四條第二項定有明文。又認定不利於被
    告之事實，須依積極證據，苟積極證據不足為不利於被告事
    實之認定時，即應為有利於被告之認定，更不必有何有利之
    證據，最高法院三十年上字第八一六號著有判例可資參照；
    且告訴人之告訴，係以使被告受刑事訴追為目的，是其陳述
    是否與事實相符，仍應調查其他證據以資審認；被害人之陳
    述如無瑕疵，且就其他方面調查又與事實相符，固足採為科
    刑之基礎，倘其陳述尚有瑕疵，則在未究明前，遽採為論罪
    科刑之根據，即難認為適法；告訴人以使被告受刑事處分為
    目的，所陳被害情形，以及對於被告之攻擊，必須無瑕疵可
    指，而就其他方面調查又與事實相符者，始得資為判決之基
    礎，迭經最高法院五十二年台上字第一三○○號、八十三年
    度台上字第九八九號、五十五年度台上字第一七號、七十九
    年度台上字第三九二三號、八十一年度台上字第三五三九號
    判例闡釋甚明。
三、本件公訴意旨認被告涉犯過失傷害及肇事逃逸罪嫌，無非係
    以(一)告訴人於警詢及偵查中之指訴、(二)證人乙○○於警詢及
    偵查中向檢察官所為之證述，及(三)臺北市政府警察局中正第
    二分局交通分隊道路交通事故現場圖、交通事故談話紀錄表
    、補充資料表、道路交通事故肇事人自首情況紀錄表、調查
    報告表、疑似交通事故肇事逃逸追查表、車籍作業系統查詢
    認可資料及國防醫學院三軍總醫院附設民眾診療服務處診斷
    證明書等為主要論據。訊據被告則堅詞否認有何公訴人所指
    之犯行，辯稱：當時確實有騎車牌號碼ＣＧＴ—九七六號機
    車經過該處，但並沒有與告訴人發生擦撞等語。
四、證據能力之認定：
  (一)按被告以外之人於審判外之言詞或書面陳述，除法律有規定
    者外，不得作為證據，刑事訴訟法第一百五十九條第一項定
    有明文，此即學理上所稱之「傳聞證據排除法則」，而依上
    開法律規定，傳聞證據原則上固無證據能力，但如法律別有
    規定者，即例外認有證據能力。又被告以外之人於審判外之
    陳述，雖不符合同法第一百五十九條之一至第一百五十九條
    之四之規定，但經當事人於審判程序同意作為證據，法院審
    酌該言詞陳述或書面陳述作成時之情況，認為適當者，亦得
    為證據，當事人、代理人或辯護人於法院調查證據時，知有
    第一百五十九條第一項不得為證據之情形，而未於言詞辯論
    終結前聲明異議者，視為有前項之同意，此觀諸同法第一百
    五十九條之五規定甚明。查本判決下列所引用之告訴人及證
    人乙○○分別於警詢中之陳述及偵查中向檢察官所為之陳述
    均屬於審判外之陳述，為傳聞證據。惟證人乙○○於偵查中
    業已合法具結，且其於本院九十五年十二月十八日審理時，
    已基於證人地位、經合法具結、並在賦予被告對質詰問機會
    之情形下為證述，則其陳述自有證據能力。至於告訴人於審
    判外之陳述，經被告於本院審理中表明同意做為證據（本院
    卷第四五頁），本院審酌上開證據資料製作時之情況，尚無
    違法不當，亦認為以之作為證據應屬適當，故揆諸前開規定
    ，爰逕依刑事訴訟法第一百五十九條之五第一項規定，認上
    揭證據資料均例外有證據能力，合先敘明。
  (二)書證部分：
    按被告以外之人於審判外所為之書面陳述，固屬傳聞之證據
    ，但如該文書係屬公務員職務上製作之紀錄文書者，除顯有
    不可信之情況外，亦得為證據，刑事訴訟法第一百五十九條
    之四第一款分別定有明文。本件卷附之由臺北市政府警察局
    中正分局交通分隊警員廖文聰所製作之現場圖、道路交通事
    故當事人登記聯單、臺北市○○○○○道路交通事故肇事人
    自首情形紀錄表、肇事逃逸追查表、道路交通事故調查報告
    表、道路交通事故補充資料表等文書、現場照片、告訴人車
    禍後所拍得之機車受損照片等證據，係承辦員警所製作之紀
    錄文書，為警員基於職務製成，具有相當之中立性，是其作
    成過程並無不適當之情形，其客觀上無不可信之情況，且經
    被告表明同意作為證據，揆諸上開規定，自得為證據。
五、經查：
  (一)告訴人於九十五年三月十一日中午十二時五十分許，騎乘Ｃ
    ＸＹ—一一二號重型機車行經福和橋上往永和方向，因交通
    事故而受有頭部外傷合併輕微腦震盪、後枕部血腫及撕裂傷
    、右前額擦傷、右上肢擦傷、右膝擦傷、左下肢擦傷等傷害
    ，固有告訴人提出之國防醫學院三軍總醫院附設民眾診療服
    務處診斷證明書影本為證。然告訴人所受之傷害是否為被告
    所造成或被告是否有必要之救護義務，則為本案之爭點。
  (二)就告訴人受傷之原因，被告於偵查中供稱：「我當天有騎機
    車經過該處，我的右後方有機車跌倒」，「因為右後方機車
    他轉彎時車速過快，騎到人行道上的排水溝，因為排水溝處
    是斜的，之後才是人行道，右後方機車可能是擦撞倒人行道
    ，才會跌倒，他完全沒有碰到我的機車。」「我是右轉車，
    對方是左轉車，二個轉彎車道會匯集成一個車道，我右轉時
    有看到對方的機車」，「他轉彎車速過快，機車向右倒向人
    行道，在對方車輛失去平衡時，我是與他處於平行狀態，我
    還回頭看他是如何跌倒等語。」（偵查卷第四二頁），核與
    證人乙○○於本院交互詰問程序中到庭結證稱：九十五年三
    月十一日中午十二點半左右，我開計程車行經福和橋上往永
    和方向，上橋後約五十公尺到一百公尺處。我是唯一目擊到
    該處機車車道上機車擦撞車禍之情形，我有將車號ＣＧＴ—
    九七六號記在紙條上。當時只剩下兩部機車，沒有其他車輛
    。我們是一起上橋，在車禍前就有看到這二部機車，車禍前
    車號ＣＧＴ—九七六機車在前面，跌倒那部車在後面，前後
    順序都沒有變，後來兩部機車一左一右在靠近人行道的地方
    ，速度都很快，跌倒那部車在右邊，可能擦到人行道石階邊
    緣，然後再向左騎回來原來的機車道，然後碰到車號ＣＧＴ
    —九七六號那部車，那時兩部機車是平行的，如果跌倒那部
    車沒有擦撞到石階邊緣的話，兩部機車就不會發生擦撞。車
    號ＣＧＴ—九七六號機車駕駛有向後看，但是沒有停下來，
    我很生氣，所以追上去記下車號，並且打電話到警廣，之前
    在偵查中作證說這兩部機車有發生碰撞，是基於車號ＣＧＴ
    —九七六號機車的騎士有轉頭看，所以猜測兩部機車有擦撞
    等語相符（見本院卷第三八至四四頁）。證人乙○○與告訴
    人、被告二人均互不相識，僅因見義勇為，提供疑似肇事機
    車車號供員警調查，且其供述業經具結，可資擔保證詞之信
    憑性，足堪採信。基此，顯然告訴人原騎乘機車行駛在被告
    後方，後與被告平行而行駛於被告右方時，因不慎向右擦撞
    到路邊人行道石階邊緣，而導致行車不穩倒地受傷。反之，
    目擊證人乙○○雖於警詢及偵查中證稱被告有與告訴人發生
    擦撞等情，然此僅係證人自行推測之詞，此據其於本院供證
    甚明，自不得作為不利被告之認定依據。。故告訴人受有上
    開傷害，並非被告所造成甚明。被告上開所辯，與事實相符
    ，堪以採信。
  (三)至於告訴人雖於偵查中結證稱：「（當時）要靠內側車道，
    我的機車後方似乎有被擦撞，車輛不穩，我有試圖要將機車
    導正，後來機車還是撞到人行道邊，我隨即倒地失去意識。
    」、「是何人從後方撞我，我也不確定是不是本件被告。」
    等語（偵查卷第五○頁），亦經證人乙○○到庭結證稱：當
    時機車道只有ＣＧＴ—九七六號機車與跌倒之機車（即告訴
    人）二台機車，其他機車都已經跑到前面等語，而認定告訴
    人所言不實。況縱然告訴人確有遭他人從後方擦撞，亦絕非
    行駛於告訴人前方之被告所造成，故被告既未與告訴人發生
    交通事故，縱然有向後回頭觀看告訴人之情形，此莫非一般
    人因察覺交通事故之正常反應，要不可以此推論被告即為肇
    事者，否則同在現場轉頭目睹車禍過程之證人乙○○，豈非
    應受同等擦撞告訴人之推測。被告既為單純目擊者，對於告
    訴人受傷之結果，未提供任何因果力，自然亦無對告訴人施
    以救護之義務，自難以刑法肇事逃逸之罪責相繩。
  (四)此外，公訴人所提出之臺北市政府警察局中正第二分局交通
    分隊道路交通事故現場圖、交通事故談話紀錄表、補充資料
    表、調查報告表等書證，以及卷內告訴人機車擦痕之照片等
    ，僅能證明員警抵達告訴人事故現場後處理之情形及現場狀
    況，雖道路交通事故肇事人自首情況紀錄表及疑似交通事故
    肇事逃逸追查表上就肇事嫌疑車輛均記載「有不詳姓名男子
    0000000000向警廣電台提供ＣＧＴ—九七六重機
    、黑色資料」等語，核對上開0000000000行動電
    話號碼，與證人乙○○於警詢中提供之行動電話號碼相同，
    顯然員警即係依證人乙○○向警廣所提供車號，再查詢車籍
    作業系統查詢認可資料後，而認定被告疑為肇事逃逸者。然
    被告既未與告訴人發生擦撞，業經本院詳查如上，則上開書
    證資料，自無從為不利於被告之認定。
六、綜上所述，公訴人所提出之證據並無法證明被告有何過失傷
    害或肇事逃逸之犯行，此外，復查無其他積極證據足資證明
    被告確有公訴人所指之上開犯行，揆諸首揭規定及說明，本
    案既不能證明被告犯罪，即應為無罪判決之諭知。
據上論斷，應依刑事訴訟法第三百零一條第一項判決如主文。
本案經檢察官林禎瑩到庭執行職務。
中    華    民    國    95    年    12    月    29    日
                  刑事第十庭審判長法  官  吳秋宏
                                  法  官  林柏泓
                                  法  官  紀文惠
以上正本證明與原本無異。
如不服本判決，應於判決送達後10日內，向本院提出上訴狀。
                                  書記官  劉新怡
中    華    民    國    95    年    12    月    29    日


司法院資訊處製作；財團法人民間司法改革基金會備份。
